【裁判字號】    97,易,1150
【裁判日期】    980113
【裁判案由】    詐欺
【裁判全文】
臺灣高雄地方法院刑事判決              97年度易字第1150號
公  訴  人  臺灣台中地方法院檢察署檢察官
被      告  甲○○
                    58弄7號.
上列被告因詐欺案件，經檢察官提起公訴（臺灣臺中地方法院檢
察署檢察官97年度偵字第10559 號），本院判決如下：
    主  文
甲○○幫助犯詐欺取財罪，處有期徒刑參月，如易科罰金，以新
臺幣壹仟元折算壹日。
    事  實
一、甲○○明知不法犯罪集團經常以人頭行動電話SIM 卡撥打電
    話向被害人施用詐術，藉此逃避檢警人員之追緝，並預見向
    其取得行動電話SIM 卡之人，會以該行動電話SIM 卡作為詐
    財取財之不法所用，竟仍基於幫助詐欺取財之不確定故意，
    容任他人使用其行動電話SIM 卡，以遂行詐騙他人財物之犯
    行，而於不詳之時間、地點，將其所申辦之門號0000000000
    號行動電話之SIM 卡，交予1 真實姓名年籍不詳之人，容任
    他人作為詐欺取財之工具。嗣該真實姓名年籍不詳之取得前
    開行動電話SIM 卡後，即與其所屬之犯罪集團成員共同意圖
    為自己不法之所有，基於詐欺之犯意聯絡，於民國96年7 月
    11日上午10時許，以門號0000000000號之行動電話，撥打電
    話予乙○○，冒稱係三重戶政事務所職員、警官及檢察官，
    向乙○○誆稱身分證遭人冒用開戶洗錢，要求其將所有銀行
    帳戶內之款項，全部集中匯入指定之帳戶內暫時監管，致使
    乙○○陷於錯誤，將新臺幣（下同）785,000 元匯入郭昱宏
    （另行偵辦中）合作金庫光華分行帳號0000000000000 號之
    金融帳戶內，而將129 萬元匯入吳懋祺（另行偵辦中）新光
    銀行大里分行（址設臺中縣大里市○○○路269 號）帳號00
    00000000000 號之金融帳戶內。嗣經乙○○察覺有異而報警
    循線加以查獲。
二、案經臺中市警察局第五分局報告臺灣臺中地方法院檢察署檢
    察官偵查起訴。
    理  由
一、按被告以外之人於審判外之言詞或書面陳述，除法律有規定
    者外，不得作為證據；又被告以外之人於審判外之陳述，雖
    不符刑事訴訟法第159 條之1 至第159 條之4之 規定，而經
    當事人於審判程序同意作為證據，法院審酌該言詞陳述或書
    面陳述作成時之情況，認為適當者，亦得為證據，刑事訴訟
    法第159 條第1 項、第159 條之5 第1 項定有明文。經查，
    本判決所引用之各項證據資料，其屬於被告以外之人於審判
    外之言詞、書面陳述者，均據被告於審判程序同意作為證據
    （見本院卷二第49頁），本院審酌上開證據作成時之情況，
    亦無不當取供等情形，認為以之作為本案之證據亦屬適當，
    依刑事訴訟法第159 條之5 第1 項之規定，應均有證據能力
    ，先予敘明。
二、訊據被告甲○○矢口否認有何幫助詐欺之犯行，辯稱：上開
    手機之SIM 卡確實係伊所申辦，惟伊申辦後沒有幾天，就因
    放在機車置物箱內被人撬開而竊走，伊沒有去停話，亦未去
    報警云云。惟查：
  (一)被害人乙○○確實遭人以前開行動電話詐騙等情，業據證人
    即被害人乙○○於警詢中證述綦詳，並有行動電話00000000
    00號電話使用者查詢1 份（見警卷第5 頁）、內政部警政署
    反詐騙案件紀錄表1 份（見警卷第11頁）、匯款單2 紙（見
    警卷第13頁）、存款存摺對帳單1 紙（見偵查卷第7 頁）、
    誠泰銀行存摺存款業務往來約定書1 份（見偵查卷第7 頁背
    面）、中華商業銀行存款總約定書1 份（見偵查卷第16頁）
    、中華商業銀行印鑑卡1 紙（見偵查卷第17頁）、匯豐存款
    明細分戶帳1 紙（見偵查卷第18頁）、存摺影本1 紙（見警
    卷第12頁）在卷可稽。
  (二)被告雖以前詞置辯，惟衡諸常情，一般人若行動電話遭竊，
    皆恐遭他人盜打或是作為犯罪之用，莫不立即報警或通知電
    信公司辦理停話。而依上開電話使用者查詢，被告係於96年
    6 月21日申辦上開行動電話SIM 卡，其辯稱不到數日即遭竊
    ，惟於上開行動電話SIM 卡失竊後，其不僅未報警，亦未向
    電信公司申辦掛失停話，且本件被害人隨即於96年7 月11日
    接獲詐騙集團以上開手機撥打之電話，實與常情有違。又按
    行為人對於構成犯罪之事實，預見其發生，而其發生並不違
    其本意者，以故意論，刑法第13條第2 項定有明文。現今社
    會詐騙歪風盛行，詐騙集團多利用他人之行動電話SIM 卡或
    帳戶，作為犯詐欺罪所用之工具，此不僅為報章媒體所時常
    報導之事，亦為政府政令宣導之重點。被告為一智慮成熟之
    成年人，其縱使並不確知所提供之行動電話SIM 卡，係遭他
    人用以對被害人詐欺取財，亦無法確知取得該行動電話SIM
    卡之人係以何種方法於何時地為詐欺取財之具體內容，惟對
    於其所提供之上揭行動電話SIM 卡，將遭人作為詐欺取財犯
    行之工具使用，應有概括之認識，且可預見其發生，竟不報
    警或申請停話，而容任他人使用，顯見其行動電話SIM 卡提
    供他人不法犯罪之所用，並不違背被告本意，即被告並非確
    信行動電話SIM 卡不至遭利用為犯罪之用，仍將行動電話SI
    M 卡提供他人，足認被告應具幫助犯罪之不確定故意。是被
    告之所辯，顯係事後卸責之詞，不足採信。從而，本件事證
    明確，被告犯行堪以認定，應依法論科。
三、按刑法上之幫助犯，係對於犯罪與正犯有共同之認識，而以
    幫助之意思，對於正犯資以助力，而未參與實施犯罪之行為
    者而言（最高法院75年度台上字第1509號、84年度台上字第
    5998號、88年度台上字第1270號判決意旨參照）。本件被告
    將其所申辦行動電話門號0000000000號SIM 卡，提供予詐欺
    集團之不詳年籍、姓名之詐欺成員使用，雖使該成員得基於
    詐欺取財之犯意，向被害人乙○○施以詐術，致使被害人陷
    於錯誤，匯款至該詐欺集團成員所提供之帳戶內，而遂行其
    詐欺取財之犯行，惟被告單純提供行動電話門號SIM 卡供人
    使用之行為，並不等同於向被害人施以欺罔之詐術行為，且
    亦無證據證明被告有參與詐欺取財犯行之構成要件行為，是
    核被告所為，係犯刑法第30條第1 項前段、第339 條第1 項
    之幫助詐欺取財罪。又被告並未實際參與詐欺犯行，所犯情
    節較正犯輕微，爰依刑法第30條第2 項規定，減輕其刑。爰
    審酌被告雖未實際參與詐欺取財犯行，但其提供門號供不法
    犯罪集團使用，不僅造成執法機關不易查緝犯罪行為人，嚴
    重危害社會治安，助長社會犯罪風氣，更造成被害人求償上
    之困難，惟念其前並無前科，有臺灣高等法院被告前案紀錄
    表1 份在卷可按，及被害人遭詐騙之金額等一切情狀，量處
    如主文所示之刑，並依本案犯罪情節、被告之資力、智識及
    教育程度，諭知以新臺幣1,000 元折算1 日之易科罰金折算
    標準，以資懲儆。至被告所提供之行動電話SIM 卡，雖係供
    詐欺集團犯罪所用之物，然既已交付真實姓名年籍不詳之詐
    欺集團成年成員轉交予所屬詐欺集團使用，顯已移轉其所有
    權予該人，且未扣案，亦非違禁物，亦無證據足資證明係屬
    應沒收之物，又因幫助犯不適用責任共同之原則，對正犯所
    有供犯罪所用或因犯罪所得之物，勿庸併為沒收之宣告 (最
    高法院88年度台上字第6234號判決參照)， 爰不另為沒收之
    宣告，併予敘明。
據上論斷，應依刑事訴訟法第299 條第1 項前段，刑法第30條、
第339 條第1 項、第41條第1 項前段，刑法施行法第1 條之1，
判決如主文。
本案經檢察官丙○○到庭執行職務。
中    華    民    國    98    年    1     月    13    日
                  刑事第十八庭  審判長法  官  廖建瑜
                                      法  官  林永村
                                      法  官  林裕凱
以上正本證明與原本無異。
如不服本判決應於收受本判決後10日內向本院提出上訴書狀，並
應敘述具體理由，如未敘述上訴理由者，應於上訴期間屆滿後20
日內補提理由書狀於本院（均須按他造當事人之人數附繕本）「
切勿逕送上級法院」。
中    華    民    國    98    年    1     月    13    日
                                      書記官  黃靖媛
附錄本案論罪科刑法條全文：
刑法第30條
幫助他人犯罪者，為從犯。雖他人不知幫助之情者，亦同。
從犯之處罰，得按正犯之刑減輕之。
刑法第339 條
意圖為自己或第三人不法之所有，以詐術使人將本人或第三人之
物交付者，處5 年以下有期徒刑、拘役或科或併科1 千元以下罰
金。
以前項方法得財產上不法之利益或使第三人得之者，亦同。
前二項之未遂犯罰之。


司法院資訊處製作；財團法人民間司法改革基金會備份。
